【裁判字號】    89,交上訴,30
【裁判日期】    890525
【裁判案由】    業務過失致死
【裁判全文】
臺灣高等法院高雄分院刑事判決    八十九年度交上訴字第三號
    上  訴  人  臺灣高雄地方法院檢察署檢察官
    上  訴  人
    即  被  告  乙○○
右上訴人因被告業務過失致死案件，不服臺灣高雄地方法院八十八年度交訴字第一０
七號，中華民國八十九年二月二十九日第一審判決（起訴案號：臺灣高雄地方法院檢
察署八十八年度偵字第八一九０號）提起上訴，本院判決如左：
    主  文
原判決撤銷
乙○○從事業務之人，因業務上之過失致人於死，處有期徒刑壹年捌月。
    事  實
一、乙○○領有大貨車普通駕駛執照，係昕正興業有限公司之自用大貨車司機，為從
    事駕駛業務之人，於民國（下同）八十八年二月二十二日上午十一時三十五分許
    ，駕駛昕正興業有限公司所有車牌號碼ＶＧ─七三七號自用大貨車，沿高雄縣岡
    山鎮未劃分分向限制線之白米路由南往北方向行駛，途經白米路與介壽東路交岔
    路口遇紅燈暫停，適有同向在前亦疏未注意靠右行駛，復未戴安全帽之潘淑玲騎
    乘車牌號碼ＬＣＴ─九五０號重型機車附載女兒洪怡茹、兒子洪泰祥，亦暫停等
    待號誌轉換，迨綠燈亮時乙○○欲由白米路右轉進入介壽東路時，本應注意車前
    狀況，並隨時採取必要之安全措施，而當時天氣晴朗、日間自然光線、道路視距
    良好、無障礙及其他缺陷，又依其智識、能力，復無不能注意之情事，竟疏於注
    意車前狀況貿然右轉，致所駕駛大貨車左前保險桿追撞潘淑玲機車後側，人車倒
    地，機車卡於大貨車左前輪下，經路人喊叫乙○○始停車查看，潘淑玲因而受有
    左側顏面骨凹陷、左上眶部挫傷二Ｘ三公分、左下唇部傷二Ｘ二公分、顱骨破裂
    粉碎性骨折、腦漿外溢、顱內出血及腦挫傷，送醫不治死亡。乙○○於肇事後犯
    行未被發覺前，委託路人向警方報案，並於警員到現場處理時主動自首坦承肇事
    並接受裁判。
二、案經被害人潘淑玲之配偶甲○○訴請高雄縣警察局岡山分局移送臺灣高雄地方法
    院檢察署檢察官偵查起訴。
    理  由
一、訊據上訴人即被告乙○○對於右揭時地駕駛大貨車右轉時，疏未注意撞及潘淑玲
    所騎乘之機車倒地，致潘淑玲死亡之事實坦承不諱，核與告訴人甲○○所指訴情
    節相符，且有高雄縣警察局岡山分局前峰派出所相驗案件初步調查報告表一份、
   道路交通事故調查報告表及照片六張附卷足稽。而被害人潘淑玲係因本件車禍致
    受有事實欄所載之傷害，因顱骨破裂粉碎性骨折、腦漿外溢、顱內出血及腦挫傷
    不治死亡等情，亦經臺灣高雄地方法院檢察署檢察官督同法醫師相驗明確，有相
    驗屍體證明書、驗斷書及勘驗筆錄在卷可憑。
二、按汽車行駛時，駕駛人應注意車前狀況，並隨時採取必要之安全措施，道路安全
    規則第九十四條第三項定有明文。依道路交通事故調查報告表、肇事現場圖、現
    場照片顯示，白米路為無行車分向線之道路，車禍發生後，被告之大貨車朝東停
    放在介壽東路斑馬線附近，而被害人之機車則被壓在大貨車左前車輪之下，大貨
    車車後十六公尺處，有一條自白米路中間偏左起，由西南往東北方向延伸之機車
    刮地痕，大貨車車後十公尺處，白米路路口前有被害人之血跡，機車之碎裂物則
    主要散落在白米路中間偏左之道路上，被告所駕駛之大貨車左前保險桿有撞擊痕
    跡，被害人機車左後燈毀損，據此機車倒地刮痕、被害人血跡、兩車肇事後相關
    位置、撞擊點及被告大貨車行進方向等情綜合研判，本件車禍之發生，應係被告
    駕駛大貨車至白米路欲右轉入介壽東路時，疏未注意車前狀況，追撞同向在前之
    被害人機車倒地，足見被告駕駛大貨車疏未注意車前狀況，追撞同向在前未靠右
    行駛之被害人而肇事無訛，且依當時天候、路況，又無其他不能注意之情事，竟
    疏未注意車前狀況，追撞同向在前被害人機車，致被害人死亡，其有過失，甚為
    明顯。本件車禍被害人潘淑玲雖在未劃分標線之道路疏未注意靠右行駛及未戴安
    全帽復附載女兒洪怡茹、兒子洪泰祥二人，亦有過失，然渠二人之過失既併合為
    本件車禍之發生原因，仍無解於被告之過失責任。而被害人因本件車禍死亡，與
    被告之過失行為間，並有相當因果關係。至本件車禍經送台灣省車輛行車事故鑑
    定委員會覆議鑑定結果，雖認定「乙○○駕駛大貨車右轉未讓右側慢車道直行車
    先行，且撞及直行車左後方，為肇事原因。」，然上開鑑定未就肇事後被害人機
    車倒地刮痕起於白米路中間偏左及該道路未劃分分向限制線詳細研判，遽認被害
    人行駛於右側慢車道，自無足取。又被告辯稱，伊非昕正興業有限公司之司機云
    云，惟查被告乙○○為昕正興業公司大貨車司機，平常載運公司飼料為業務，此
    據被告於偵查中供明在卷（見檢察署相驗卷第一二頁反面）。本院審理時翻異前
    供，無非避重就輕之詞，委無可採。本件事證明確，被告過失致人於死之犯行洵
    堪認定。
三、查被告係昕正興業公司僱用大貨車之司機，為從事業務之人，因業務上之過失致
    人於死，核其所為，係犯刑法第二百七十六條第二項之業務過失致人於死罪。被
    告於肇事後，偵查機關未發覺前，主動委託路人報案，並於警員到處理時主動
    自首並接受裁判，此據被告供明在卷，並經證人即現場處理警員林秋富於本院結
    證屬實，復有卷附相驗案件初步調查報告表可佐，爰依自首之規定減輕其刑。
四、原審就被告論處罪刑，固非無見，惟查昕正興業有限公司所有車牌號碼ＶＧ─七
    三七號大貨車，係自用大貨車，並非營業大貨車，且昕正興業有限公司係生產飼
    料，並非以經營客貨運為業務，迭據被告陳明，並有道路交通事故調查報告表
    當事人區分（類別）欄載明被告車輛類別代號「１０」之自用大貨車可按，被告
    領有大貨車普通駕駛執照，自得駕駛自用大貨車；原審認被告係職業司機，駕駛
    營業大貨車，並加重其刑，尚有未洽。又被告駕駛大貨車疏未注意車前狀況，追
    撞同向在前未靠右行駛之被害人機車，原判決認被告右轉時未讓右側慢車道直行
    車先行及未注意兩車併行間隔，亦有未合。被告上訴意旨，指摘原判決不當，量
    刑過重尚非全無理由及檢察官上訴意旨，指摘原判決量刑過輕，為無理由，且原
    判決亦有上述可議，自應由本院撤銷改判。茲審酌被告過失程度，所生危害、肇
    事後態度，迄今尚未賠償被害人家屬損害，及被害人與有過失等一切情狀，量處
    如主文第二項所示之刑，以示懲儆。
據上論斷，應依刑事訴訟法第三百六十九條第一項前段、第三百六十四條、第二百九
十九條第一項前段，刑法第二百七十六條第二項、第六十二條前段、罰金罰鍰提高標
準條例第一條前段，判決如主文。
本案經檢察官劉翼謀到庭執行職務
中    華    民    國     八十九     年       五       月     二十五   日
                              臺灣高等法院高雄分院刑事第一庭
                                  審判長法官  翁慶珍
                                        法官  李春昌
                                        法官  周賢銳
右正本證明與原本無異。
如不服本判決，應於判決送達後十日內向本院提出上訴狀，其未述理由者並應於提
出上訴狀後十日內向本院補提理由書（應附繕本)。
                                      書記官  黃琳群
中    華    民國     八十九     年       五       月     二十六   日
附錄：本判決論罪科刑法條：
刑法二百七十六條第二項
從事業務之人，因業務上之過失犯前項之罪者，處五年以下有期徒刑或拘役，得併科
三千元以下罰金。
                                                                        Ｄ


司法院資訊處製作；財團法人民間司法改革基金會備份。
